臺灣高等法院刑事判決　　　　　　　　96年度上易字第1763號
上　訴　人　臺灣臺北地方法院檢察署檢察官
被　　　告　乙○○
　　　　　　　　　　原住臺北市○○區○○路369號4樓之23
上列上訴人因被告詐欺案件，不服臺灣臺北地方法院96年度易緝
字第85號，中華民國96年7 月4 日第一審判決（聲請簡易判決處
刑案號：臺灣臺北地方法院檢察署94年度偵字第9153號），提起
上訴，本院判決如下：
    主  文
原判決撤銷。
乙○○幫助共同意圖為自己不法之所有，以詐術使人將本人之物
交付，處拘役伍拾日，如易科罰金，以銀元參佰元即新臺幣玖佰
元折算壹日，減為拘役貳拾伍日，如易科罰金，以銀元參佰元即
新臺幣玖佰元折算壹日。
    事  實
一、乙○○於民國（下同）93年10月間，因缺錢花用，即循報載
    租用金融帳戶廣告所登之0000000000號行動電話聯絡後，明
    知將自己開立可以金融卡轉帳之銀行帳戶供予素不相識之人
    使用，可預見顯有供他人為詐欺取財不法使用之虞，仍不違
    背其本意，而基於幫助詐欺取財之不確定故意，竟與姓名年
    籍不詳自稱「李先生」之成年男子達成合意，應允以新臺幣
    （下同）1,500 元之代價，將自己所有之第一商業銀行松江
    分行、帳號00000000000 號之帳戶出租予該自稱「李先生」
    之人使用，乙○○並於同年11月14日，在臺北市○○路與民
    權東路口，交付上開帳戶存摺、金融卡予「李先生」收執及
    取得代價。「李先生」取得上開帳戶存摺及金融卡後，即由
    其與其他不詳姓名之人共同組成之詐欺集團在網路遊戲之天
    堂廣場刊登出售天幣及留下0000000000號行動電話之訊息，
    經甲○○於93年11月15日依該訊息內容撥打聯繫後，接聽之
    人即告以匯款金額及方式，使甲○○不疑有他，分別匯款1,
    000元及4,321元至李俊毅遺失之中國信託商業銀行、帳號00
    0000000000帳戶及乙○○提供之上開帳戶，後因甲○○遲遲
    無法取得所購天幣，始知受騙，並報警處理。迨於93年11月
    29日13時50分許，乙○○前往第一商業銀行松江分行欲辦理
    註銷上開帳戶時，經該行行員簡意茹發現該帳戶為警通報之
    警示帳戶，趕忙報警處理，始查悉上情。
二、案經被害人甲○○告訴及由臺北市政府警察局中山分局報請
    臺灣臺北地方法院檢察署檢察官聲請以簡易判決處刑，經該
    院以本件不宜以簡易判決處刑，改依通常訴訟程序審理。
    理  由
壹、程序方面：
    按被告以外之人於審判外之陳述，雖不符刑事訴訟法第159
    條之1 至第159 條之4 之規定，而經當事人於審判程序同意
    作為證據，法院審酌該言詞陳述或書面陳述作成時之情況，
    認為適當者，亦得為證據；當事人、代理人或辯護人於法院
    調查證據時，知有刑事訴訟法第159條第1項不得為證據之情
    形，而未於言詞辯論終結前聲明異議者，視為有前項之同意
    ，刑事訴訟法第159 條之1 、第159 條之5 第1 項、第2 項
    分別定有明文。經查，本判決下列所引用之被告以外之人於
    審判外之陳述，檢察官、被告於原審及本院言詞辯論終結前
    均未聲明異議，本院審酌上開證據資料製作時之情況，尚無
    違法不當及證明力明顯過低之瑕疵，亦認為以之作為證據應
    屬適當，故揆諸前開規定，認前揭證據資料有證據能力，合
    先敘明。
貳、實體方面：
一、上開犯罪事實，業據被告乙○○於警詢及偵審中均坦白承認
    ，核與證人即被害人甲○○、及證人即第一商業銀行松江分
    行職員簡意茹於警詢時之證詞均相符合，並有填具之存單掛
    失暨補領申請書兼登錄單、第一商業銀行之被告上開帳戶活
    期儲蓄存款印鑑卡、交易明細、第一商業銀行松江分行94年
    6 月27日（94）一松江字第121 號函暨附件、告訴人甲○○
    於木柵區農會存戶交易明細表、存摺明細、帳號證明書各 1
    份在卷可稽。堪認被告之自白與事實相符，可以採信。本件
    事證明確，被告犯行洵堪認定，應予依法論科。
二、被告行為後，前於94年2 月2 日修正公布之刑法部分條文，
    已自95年7 月1 日起施行，另刑法施行法亦於95年5 月14日
    增訂該法第1 條之1 規定，並自95年7 月 1日施行。其中修
    正後刑法第2 條之規定，乃係關於新舊法比較適用之準據法
    ，其本身無關行為可罰性要件之變更，故於95年7 月1 日刑
    法修正施行後，如有涉及比較新舊法之問題，即應逕依修正
    後刑法第2 條第1 項規定，為「從舊從輕」之比較（最高法
    院95年度第8 次刑事庭會議決議意旨亦同此意旨）。經查：
（一）關於罰金刑部分，修正前刑法第33條第5 款規定：「罰金
      ：1 元（銀元）以上。」修正後刑法第33條第5 款規定：
      「罰金：新臺幣1000元以上，以百元計算之。」修正後刑
      法第33條第5 款所定罰金刑最低數額，較之修正前提高，
      自以修正前刑法第33條第5 款規定，較有利於被告。
（二）修正前刑法第30條係規定：「幫助他人實行犯罪行為者，
      為幫助犯。雖他人不知幫助之情者，亦同。幫助犯之處罰
      ，得按正犯之刑減輕之。」而修正後之刑法第30條則規定
      ：「幫助他人犯罪者，為從犯。雖他人不知幫助之情者，
      亦同。從犯之處罰，得按正犯之刑減輕之。」是被告無論
      依修正前或修正後之刑法第30條，均成立幫助犯，且因依
      新舊法規定均得減輕其刑，故刑罰規範狀態並無變更，對
      被告而言並無「有利」或「不利」之情形，於被告幫助他
      人實行犯罪之情形，應不生新舊法比較之問題，自應逕依
      現行有效之法律即修正後刑法第30條之規定，論以幫助犯
      。
三、核被告所為，係犯修正前之刑法第339 條第1 項、第30條第
    1 項之詐欺取財罪之幫助犯。而買受被告上開帳戶存摺、金
    融卡及密碼自稱「李先生」之成年男子，與配合其為上開詐
    欺取財犯行之姓名年籍不詳成年人間，就前揭詐欺取財之犯
    行，有犯意聯絡及行為分擔，應成立共同正犯。被告係幫助
    上開人等共同詐欺取財，自應論以被告幫助共同詐欺取財罪
    。又被告係幫助他人犯前開罪名，爰依同法第30條第2 項之
    規定，按正犯之刑減輕之。
四、原審認被告罪證明確，予以論罪科刑，固非無見。惟查：中
    華民國96年罪犯減刑條例業於96年7 月4 日經總統公布，並
    於同年月16日施行，被告係於96年4 月24日以前犯罪，符合
    該條例第2 條第1 項第3 款之規定，應予以減刑，原審未及
    審酌，容有未洽。檢察官上訴意旨指摘及此，應認為有理由
    ，自應由本院將原判決予以撤銷改判。爰審酌被告因一時失
    慮，致罹刑章，惟犯罪後已坦承犯行，態度良好，及其犯罪
    之動機、目的、手段、智識程度及對於他人財產所生損害尚
    非鉅大等一切情狀，量處被告拘役50日，並依中華民國96年
    罪犯減刑條例減為拘役25日。又被告行為後，刑法第41條關
    於易科罰金之規定業於94年2 月2 日修正公布，95年7 月 1
    日起施行。依修正後刑法第2 條第1 項規定，行為後法律有
    變更者，適用行為時之法律，但行為後之法律有利於行為人
    者，適用最有利於行為人之法律。依修正前罰金罰鍰提高標
    準條例第2 條前段（現已刪除）規定，就其原定數額提高為
    100 倍折算1 日，即被告行為時之易科罰金折算標準，以銀
    元300 元即新台幣900 元折算1 日，然修正後之刑法第41條
    第1 項前段則規定「犯最重本刑為5 年以下有期徒刑以下之
    刑之罪，而受6 個月以下有期徒刑或拘役之宣告者，得以新
    臺幣1,000 元、2,000 元或3,000 元折算一日，易科罰金。
    」比較修正前後易科罰金之折算標準，以修正前規定較有利
    於被告，爰依修正前刑法第41條第1 項之規定諭知易科罰金
    之折算標準。
據上論斷，應依刑事訴訟法第369 條第1 項前段、第364 條、第
299 條第1 項前段，刑法第2 條第1 項前段，修正前刑法第41條
第1 項，刑法第339 條第1 項、第30條第1 項前段、第2 項，刑
法施行法第1 條之1 ，修正前罰金罰鍰提高標準條例第2 條，現
行法規所定貨幣單位折算新臺幣條例第2 條，中華民國96年罪犯
減刑條例第2 條第1 項第3 款、第7 條，判決如主文。
本案經檢察官國鳴到庭執行職務。
中　　華　　民　　國　　96　　年　　9 　　月　　28　　日
 　　　　　       刑事第一庭審判長法　官  蔡長溪
                                  法　官  陳春秋
                                  法　官  謝靜恒
以上正本證明與原本無異。
不得上訴。
                                  書記官  陳珮茹
中　　華　　民　　國　　96　　年　　9 　　月　　28　　日
附錄：本案論罪科刑法條全文
刑法第339條第1項
意圖為自己或第三人不法之所有，以詐術使人將本人或第三人之
物交付者，處5年以下有期徒刑、拘役或科或併科1千元以下罰金
。
